臺灣高等法院臺南分院刑事判決　九十六年度上訴字第八四三號
上訴人
即被告　乙○○
選任辯護人　邱銘律師
上列上訴人因強盜案件，不服臺灣臺南地方法院九十五年度訴字
第一０六二號中華民國九十六年六月十二日第一審判決（起訴案
號：臺灣臺南地方法院檢察署九十五年度營偵字第七四號），提
起上訴，本院判決如下：
    主    文
原判決撤銷。
乙○○犯於夜間侵入有人居住之建築物竊盜罪，處有期徒刑壹年
，減為有期徒刑陸月，如易科罰金以銀元佰元（即新台幣玖佰
元）折算壹日。又犯傷害罪，處有期徒刑陸月，減為有期徒刑
月，如易科罰金以銀元佰元（即新台幣玖佰元）折算壹日。應
執行有期徒刑捌月，如易科罰金以銀元佰元（即新台幣玖佰元
）折算壹日。
    事    實
一、乙○○意圖為自己不法之所有，於民國（下同）九十四年十
    二月二十六日晚間十九時三十分許，騎乘車牌號碼ＴＦＵ－
    二八五號輕型機車，侵入周鴻茂所經營位於臺南縣新營市姑
    爺里挖仔四十三之三十七號之榮聖機械工程股份有限公司（
    下稱榮聖公司）之有人居住看守之工廠，竊取榮聖公司所有
    之橋樑連接鋼板二十塊（重量合計約四百七十．三公斤，價
    值約新臺幣二萬元）。遭巡邏工廠之甲○○發現，隨即以電
    話呼叫榮聖公司辦公室內之丙○○開車自後追捕，並在距離
    工廠約四、五百公尺遠之產業道路追上乙○○，乙○○亦因
    機車所承載之鋼板過重，擦撞丙○○所駕駛之小客車左前車
    門，而於距離榮聖公司約一公里遠之新營市角帶里一之八號
    前，為甲○○及丙○○追至攔下。甲○○乃立即下車，上前
    欲抓住乙○○，丙○○見狀亦下車幫忙，詎乙○○為了逃脫
    ，另基於傷害之犯意，以以手腳對甲○○、丙○○二人亂揮
    ，致甲○○受有口腔內挫傷兩處，丙○○受有右腿膝蓋擦傷
    兩處及右手食指瘀青之傷害（甲○○、丙○○原均有告訴，
    丙○○部分嗣經撤回告訴，詳如後述）。嗣甲○○及丙○○
    二人合力將乙○○制伏在地後，始為據報到場之警方查獲。
二、案經榮聖公司、甲○○及丙○○訴由臺南縣警察局新營分局
    報請臺灣臺南地方法院檢察署檢察官偵查起訴。
    理    由
壹、程序部分：
    按被告以外之人於審判外之陳述，經當事人於審判程序同意
    作為證據，法院審酌該言詞陳述或書面陳述作成時之情況，
    認為適當者，亦得為證據。當事人、代理人或辯護人於法院
    調查證據時，知有第一百五十九條第一項不得為證據之情形
    ，而未於言詞辯論終結前聲明異議，視為有前項之同意；刑
    事訴訟法第一百五十九條之五定有明文。本件認定事實所引
    用之證據方法（包括證人之證述及文書等物證），已經本院
    提示被告乙○○表示無意見，迄於言詞辯論終結前亦未聲明
    異議，揆諸前揭說明，可認為已同意作為證據；而本院審酌
    該證人等之陳述及證據資料作成時之情況，認為適當，亦查
    無其他違法取證或其他瑕疵等不實之情事，復無顯有不可信
    之情況，自得採為證據。
貳、實體部分：
一、訊據被告乙○○坦承有於上揭時、地，竊取榮聖公司之鋼板
    二十塊得手之事實不諱，核與告訴人即證人甲○○於偵查中
    、告訴人即證人丙○○於偵查及原審審理時證述遭竊及查獲
    竊嫌之情節相符（見偵查卷第二十二至二十四頁、一審卷第
    五十一頁），復有扣押物品目錄表、贓物認領保管單各一件
    、現場照片十五張、現場圖、營利事業登記證各一紙在卷可
    資佐證，被告竊盜犯行堪以認定。
二、按竊盜或搶奪，因防護贓物、脫免逮捕或湮滅罪證，而當場
    施以強暴脅迫者，以強盜論，刑法第三百二十九條明文規定
    。依司法院釋字第六三０號解釋：「刑法第三百二十九條之
    規定旨在以刑罰之手段，保障人民之身體自由、人身安全及
    財產權，免受他人非法之侵害，以實現憲法第八條、第二十
    二條及第十五條規定之意旨。立法者就竊盜或搶奪而當場施
    以強暴、脅迫者，僅列舉防護贓物、脫免逮捕或湮滅罪證三
    種經常導致強暴、脅迫行為之具體事由，係選擇對身體自由
    與人身安全較為危險之情形，視為與強盜行為相同，而予以
    重罰。至於僅將上開情形之竊盜罪與搶奪罪擬制為強盜罪，
    乃因其他財產犯罪，其取財行為與強暴、脅迫行為間鮮有時
    空之緊密連接關係，故上開規定尚未逾越立法者合理之自由
    形成範圍，難謂係就相同事物為不合理之差別對待。經該規
    定擬制為強盜罪之強暴、脅迫構成要件行為，乃指達於使人
    難以抗拒之程度者而言，是與強盜罪同其法定刑，尚未違背
    罪刑相當原則，與憲法第二十三條比例原則之意旨並無不符
    。」故所謂強暴、脅迫之構成要件行為，須指達於使人難以
    抗拒之程度者而言。本件被告如何於竊取榮聖公司所有之鋼
    板二十塊得手欲離開之際，為證人甲○○、丙○○發覺而駕
    車自後追趕阻止其離去，被告於甲○○、丙○○出手對其欲
    逮捕時，被告在甲○○、丙○○制伏其過程中，為了逃脫，
    以手腳極力掙扎、亂揮之方式，抗拒、排除甲○○及丙○○
    之逮捕，致證人甲○○、丙○○分別受有口腔內挫傷兩處及
    右腿膝蓋擦傷、右手食指瘀青之傷害等情，不僅業據證人甲○○於偵查中、本院審理時，及證人丙○○於偵查中及原審
    審理時陳證綦詳，並有營新醫院診斷證明書二紙可憑（見偵
    查卷第二十二、二十四頁、一審卷第五十二頁、本院卷第五
    十七頁），然尚非被告主動攻擊，而係單純為排除遭壓制之
    被動行為所致，故最後仍為甲○○及丙○○之制伏逮捕，可
    見被告施暴行為，尚未達於使甲○○及丙○○難以抗拒之程
    度，依上開解釋，被告尚不能成立刑法第三百二十九條準強
    盜罪責，惟仍難辭竊盜罪行。但被告係因事後為了逃脫，致
    甲○○、丙○○受傷，顯係另行起意為之，仍應成立傷害罪
    。
三、核被告於夜間侵入有人居住之建築物竊盜，係成立刑法第三
    百二十一條第一款於夜間侵入有人居住之建築物竊盜罪。被
    告傷害致甲○○受傷，經甲○○合法告訴，係成立刑法第二
    百七十七條第一項之傷害罪。公訴人認被告係犯刑法第三百
    二十九條之準強盜罪，傷害係當然結果，起訴法條尚有未洽
    ，應予變更。原審予被告論罪科刑，固非無見。惟被告之行
    為，係成立於夜間侵入有人居住之建築物竊盜罪及傷害罪，
    原判決認成立準強盜罪，洵有違誤；又被告行為於九十六年
    四月二十四日以前，原判決未及適用中華民國九十六年罪犯
    減刑條例，亦有不當。被告上訴否認犯準強盜罪，則屬有據
    。原判決既有可議，自屬無法維持，應由本院撤銷改判之。
    爰審酌被告為貪圖不勞而獲，為竊盜行為，復於遭人發覺後
    ，猶為逃脫致逮捕者施受傷，侵害他人之財產安全及危害於
    社會秩序之程度非輕，事後業與證人甲○○及丙○○二人達
    成調解，有臺南縣新營市調解委員會調解筆錄在卷足憑，犯
    罪後之態度良好等一切情狀，量處夜間侵入有人居住之建築
    物竊盜罪有期徒刑一年，傷害罪有期徒刑六月，以資警惕。
    被告之行為在九十六年四月二十四日之前，依中華民國九十
    六年罪犯減刑條例第二條第一項第三款，各減其刑二分之一
    ，分別減為有期徒刑六月及三月，併定執行刑為有期徒刑八
    月，併諭知如易科罰金以銀元佰元（即新台幣玖佰元）折
    算壹日。
四、按行為後法律有變更者，適用行為時之法律。但行為後之法
    律有利於行為人者，適用最有利於行為人之法律，修正後刑
    法第二條第一項定有明文。被告行為後，新刑法九十四年二
    月二日公布，於九十五年七月一日施行。(1)關於刑法規定各
    罪法定刑有罰金刑者：原應適用罰金罰鍰提高標準條例第一
    條前段規定：「依法律應處罰金、罰鍰者，就其原定數額得
    提高為二倍至十倍。」於九十五年七月一日施行之刑法施行
    法第一條之一則規定：「中華民國九十四年一月七日刑法修
    正施行後，刑法分則編所定罰金之貨幣單位為新臺幣。九十
    四年一月七日刑法修正時，刑法分則編未修正之條文定有罰
    金者，自九十四年一月七日刑法修正施行後，就其所定數額
    高為三十倍。但七十二年六月二十六日至九十四年一月七日
    新增或修正之條文，就其所定數額提高為三倍。」以刑法第
    二百七十七條傷害罪為例，該條第一項規定：「傷害人之身
    體或健康者，處三年以下有期徒刑、拘役或一千元以下罰金
    。」罰金部分如依罰金罰鍰提高標準條例第一條前段規定，
    應為銀元二千元至一萬元（即新台幣六千元至三萬元），如
    依刑法施行法第一條之一規定，為新台幣三萬元，依新刑法
　　第二條第一項規定比較適用結果，則應適用罰金罰鍰提高標
  　準條例第一條前段規定較為有利。(2)關於易科罰金規定：而
    行為人於犯罪時之刑法第四十一條第一項前段規定：「犯最
    重本刑為五年以下有期徒刑以下之刑之罪，而受六個月以下
　　有期徒刑或拘役之宣告，因身體、教育、職業、家庭之關係
 　 或其他正當事由，執行顯有困難者，得以一元以上三元以下
    折算一日，易科罰金。」第二項規定：「併合處罰之數罪，
    均有前項情形，其應執行之刑逾六月者亦同。」又行為時之
　　易科罰金折算標準，修正前罰金罰鍰提高標準條例第二條前
 　 段（現已刪除）規定，就其原定數額提高為一百倍折算一日
    ，則本件行為時之易科罰金折算標準，應以銀元三百元折算
    一日，依現行法規所定貨幣單位折算新台幣條例第二條規定
    ，經折算為新台幣後，應以新台幣九百元折算為一日。惟九
    十五年七月一日修正公布施行之刑法第四十一條第一項前段
    則規定：「犯最重本刑為五年以下有期徒刑以下之刑之罪，
    而受六個月以下有期徒刑或拘役之宣告者，得以新臺幣一千
    元、二千元或三千元折算一日，易科罰金。」第二項規定：
    「前項規定於數罪併罰，其應執行之刑未逾六月者，亦適用
    之。」比較修正前後之易科罰金折算標準，以九十五年七月
    一日修正公布施行前之規定，較有利於行為人，則應依修正
    後刑法第二條第一項前段，適用修正前刑法第四十一條第一
    項前段規定，定其折算標準。(3)關於有期徒刑定執行刑規定
    ：舊刑法第五十一條第五款規定：「宣告多數有期徒刑者，
    於各刑中之最長期以上，各刑合併之刑期以下，定其刑期。
    但不得逾二十年。」新刑法第五十一條第五款規定：「宣告
    多數有期徒刑者，於各刑中之最長期以上，各刑合併之刑期
    以下，定其刑期。但不得逾三十年。」依新刑法第二條第一
    項規定比較新舊刑法適用之結果，以修正前之舊刑法規定之
    刑度較有利於被告。
五、公訴意旨另以：被告為脫免逮捕，當場施以強暴，與告訴人
    丙○○發生扭打，致告訴人丙○○受有右腿膝蓋擦傷二×三
    公分及右手食指瘀青之傷害，因認被告尚涉犯刑法第二百七
    十七條第一項之傷害罪云云。惟按刑法第二百七十七條第一
    項之傷害罪，依同法第二百八十七條前段之規定，須告訴乃
    論，而告訴人丙○○業於當庭撤回對被告之傷害告訴，有撤
    回告訴狀附卷足憑（見一審卷第六十三頁）。因公訴人認此
    部分與前開論罪部分，有裁判上一罪關係，乃不另為不受理
    判決之諭知。
據上論斷，應依刑事訴訟法第三百六十九條第一項前段、第三百
六十四條、第二百九十九條第一項前段、第三百條，刑法第二條
第一項、第三百二十一條第一項第一款、第二百七十七條第一項
、（修正前）第五十一條第五款、（修正前）第四十一條第一項
前段、第二項，罰金罰鍰高標準條例第一條前段、（修正前）第
二條，中華民國九十六年罪犯減刑條例第二條第一項第三款、第
七條、第九條，判決如主文。
本案經檢察官郭珍妮到庭執行職務。
中　　華　　民　　國　　96　　年　　10　　月 　　3　　日
　　　            刑事第一庭審判長法官　黃　崑　宗
　　　                            法官　王　明　宏
　　　                            法官　蔡　長　林
以上正本證明與原本無異。
檢察官如不服本判決應於收受本判決後十日內向本院提出上訴書
，其未敘述上訴理由者並得於提起上訴後十日內向本院補提理由
書。
被告不得上訴。
　　　　　　　　　　　　　　　　書記官　李　培　薇
中　　華　　民　　國　　96　　年　　10　　月 　　4　　日
附錄本案論罪科刑法條全文：
刑法第三百二十一條第一項第一款：
　犯竊盜罪而有左列情形之一者，處六月以上、五年以下有期徒
刑：
一　於夜間侵入住宅或有人居住之建築物、船艦或隱匿其內而犯
之者。
刑法第二百七十七條第一項：
　傷害人之身體或健康者，處三年以下有期徒刑、拘役或一千元
以下罰金。
